臺灣桃園地方法院小額民事判決　     110年度壢小字第1445號
原      告  魏豪志  
被      告  張鉞富  



上列當事人間請求損害賠償事件，原告就本院109年度壢簡字第1
572號刑事妨害名譽案件提起附帶民事訴訟，經本院刑事庭以109
年度壢簡附民字第232號裁定移送前來，本院於民國110年12月29
日言詞辯論終結，判決如下：
    主    文
一、被告應給付原告新臺幣1萬5,000元，及自民國109年12月18
    日起至清償日止，按週年利率百分之5計算之利息。
二、原告其餘之訴駁回。
三、本判決第一項得假執行。
事實及理由
一、原告主張：
　　被告於民國108年9月25日中午12時4分許，在桃園市○鎮區○○
    ○路000號13樓居處，以電子設備連結網際網路登入FACEBOOK
    臉書社群網站帳號並瀏覽臉書頁面時，見原告以臉書帳號（
    暱稱「Eric Wei」）回覆兩造共同朋友臉書帳號暱稱「Jaco
    b Huang」之留言，雙方發生爭執，被告因而心生不滿，竟
    基於公然侮辱之犯意，在特定多數人得以共見共聞之前揭留
    言下方，回覆原告「腦肥無腦就別找藉口 我就是那麼直白 
    操」之文字（下稱系爭留言）；復接續在同日晚間6時9分許
    ，在不特定人得共見共聞之個人臉書頁面張貼「豬腦肥腸被
    點名了還不自醒 再自我良好啊！丟光家裡靠爸族的臉 我一
    直說話都很實在的」之文字（下稱系爭貼文），以上揭方式
    辱罵原告，足以貶損原告人格及社會評價，損害原告之名譽
    權。爰依侵權行為法律關係，提起本件訴訟等語。並聲明：
    被告應賠償原告新臺幣（下同）5萬元，及自刑事附帶民事
    起訴狀繕本送達翌日起至清償日止，按週年利率百分之五計
    算之利息。
二、被告則以：
　　伊坦承有於上開時、地回覆系爭留言並張貼系爭貼文之事實
    ，對於鈞院109年度壢簡字第1572號刑事簡易判決所認定之
    事實均不爭執，但希望以前開刑事簡易判決易科罰金1萬元
    之金額，與原告達成和解等語為辯。
三、本院之判斷：
　　（一）原告主張上開事實，業據提出本院109年度壢簡字第1
          572號刑事簡易判決書附卷可稽（見本院卷第4頁至第
          6頁），並經本院依職權調取雲林縣警察局斗六分局
          雲警偵字第1080021559號刑案偵查卷宗（下稱警卷）
          、臺灣雲林地方檢察署108年度偵字第7603號偵查卷
          宗（下稱雲檢偵卷）、臺灣桃園地方檢察署109年度
          偵字第6542號電子偵查卷宗（下稱桃檢偵卷）核閱無
          訛(見警卷第3頁至第9頁、雲檢偵卷第16頁至第18頁
          、桃檢偵卷第23頁至第24頁與第29頁至第30頁)，並
          有系爭留言與系爭貼文截圖在卷可稽(見本院卷第27
          頁、第31頁至第33頁背面)，復為被告所不爭執，堪
          信原告上開主張為真。又「腦肥無腦」、「豬腦肥腸
          」等詞，衡諸一般社會通念，屬於負面評價之貶抑用
          語，實具有輕蔑、嘲諷、使人難堪之意涵，故被告於
          不特定多數人得以共見、共聞之臉書頁面，回覆系爭
          留言及張貼系爭貼文以「腦肥無腦」、「豬腦肥腸」
          等詞指稱原告，使原告在精神及心理上感受到難堪或
          不快，並足以貶抑原告之人格，係屬侮辱他人之詞語
          無訛，足認被告有故意不法行為，侵害原告之名譽權
          ，致原告受有損害。
　　（二）按因故意或過失，不法侵害他人之權利者，負損害賠
          償責任；不法侵害他人之身體、健康、名譽、自由、
          信用、隱私、貞操，或不法侵害其他人格法益而情節
          重大者，被害人雖非財產上之損害，亦得請求賠償相
          當之金額。民法第184條第1項前段、第195條第1項定
          有明文。又按法院對於慰撫金之量定，應斟酌加害程
          度、兩造之身分地位經濟狀況等關係定。查，原告主
          張其遭被告侵害名譽權等事實，業經認定如前，堪信
          原告確因此受有損害，揆諸上開說明，原告請求被告
          賠償其所受非財產上損害，即屬有據。茲審酌原告之
          學歷為碩士肄業，現待業中，目前無收入，名下汽車
          1輛；被告學歷為高中畢業，現無業，目前無收入，
          名下汽車1輛等情，為兩造所自承，並有稅務電子閘
          門財產所得調件明細可查（見本院卷第37頁背面及個
          資卷），並衡以原告因被告故意行為所受損害程度等
          一切情狀，認被告應賠償原告精神上所受損害之金額
          ，以1萬5,000元為適當，逾上開金額以外之請求，尚
          屬過高，不應准許。
　　（三）末按給付無確定期限者，債務人於債權人得請求給付
          時，經其催告而未為給付，自受催告時起，負遲延責
          任。其經債權人起訴而送達訴狀，或依督促程序送達
          支付命令，或為其他相類之行為者，與催告有同一之
          效力；遲延之債務，以支付金錢為標的者，債權人得
          請求依法定利率計算之遲延利息；應付利息之債務，
          其利率未經約定，亦無法律可據者，週年利率為百分
          之5，民法第229條第2項、第233條第1項前段、第203
          條分別定有明文。本件原告對被告侵權行為損害賠償
          債權，核屬無確定期限之給付，原告起訴狀繕本係於
          109年12月7日寄存送達於被告住所地警察機關，有本
          院送達證書1份附卷可稽（見本院109年度壢簡附民字
          第232號卷第7頁），是原告請求自該繕本送達被告翌
          日即109年12月18日起至清償日止，按年息5%計算之
          法定遲延利息，核無不合，應予准許。　
四、綜上所述，原告依侵權行為之法律關係，請求被告給付1萬5
    ,000元，及自起訴狀繕本送達翌日即109年12月17日起至清
    償日止，按週年利率百分之5計算之利息，為有理由，應予
    准許，逾此範圍之請求為無理由，應予駁回。
五、本件原告勝訴部分係依民事訴訟法第436條之8第1項適用小
    額訴訟程序所為被告敗訴之判決，依同法第436條之20規定
    ，依職權宣告假執行。
六、另本件係刑事附帶民事訴訟，而由本院刑事庭移送民事庭者
    ，依法不需徵收裁判費，且至本件言詞辯論終結時，亦無其
    他訴訟費用之支出，爰無庸宣告兩造各應負擔訴訟費用之費
    用額，併此敘明。　　
中　　華　　民　　國　　111 　年　　1 　　月　　14　　日
                  中壢簡易庭   法  官  劉哲嘉
以上正本證明與原本無異。如不服本判決，須以違背法令為理由
，於判決送達後20日內向本庭（桃園市○○區○○路0段000號）提出
上訴狀。（須按他造當事人之人數附繕本）。
中　　華　　民　　國　　111 　年　　1 　　月　　14　　日
                               書記官  鄭履任
附錄：
一、民事訴訟法第436條之24第2項：對於小額程序之第一審裁判
    上訴或抗告，非以其違背法令為理由，不得為之。
二、民事訴訟法第436條之25：
    上訴狀內應記載上訴理由，表明下列各款事項：
    （一）原判決所違背之法令及其具體內容。
    （二）依訴訟資料可認為原判決有違背法令之具體事實。
三、民事訴訟法第471條第1項：（依同法第436條之32第2項規定
    於小額事件之上訴程序準用之）上訴狀內未表明上訴理由者
    ，上訴人應於提起上訴後20日內，提出理由書於原第二審法
    院；未提出者，毌庸命其補正，由原第二審法院以裁定駁回
    之。